臺灣板橋地方法院刑事判決　　　　　　100年度交易字第671號
公　訴　人　臺灣板橋地方法院檢察署檢察官
被　　　告　黃義明
上列被告因公共危險案件，經檢察官提起公訴（100 年度偵字第
9872 號 ），本院判決如下：
    主  文
黃義明犯不能安全駕駛動力交通工具罪，處罰金新臺幣肆萬捌仟
元，如易服勞役，以新臺幣壹仟元折算壹日。
    事  實
一、黃義明於民國99年9 月7 日下午5 時許，在（改制前）臺北
    縣樹林市○○街○ 段附近之早協會內飲用酒類食物後，已達
    不能安全駕駛之狀態下，仍騎乘車牌號碼PNK-613 號重型機
    車在道路上行駛，嗣於同日下午5 時30分許，行經該路段45
    巷附近，因不勝酒力跌倒，人車因而往前滑行至該路段編號
    1018 8號電線桿旁，黃義明跌落至該處山溝內，經警到場處
    理並將黃義明送醫救治且抽血檢測後，發現其血液中所含酒
    精成分已達181MG ＼DL（即吐氣所含酒精成分已達每公升0.
    905 毫克），始知上情。
二、案經新北市政府警察局樹林分局移請臺灣板橋地方法院檢察
    署檢察官偵查起訴。
    理  由
一、證據能力：按被告以外之人於審判外之言詞或書面陳述，除
    法律有規定者外，不得作為證據，刑事訴訟法第159 條第1
    項固有明定。惟被告以外之人於審判外之陳述，雖不符同法
    第159 條之1 至之4 規定，但經當事人於審判程序同意作為
    證據，法院審酌該言詞陳述或書面作成時之情況，認為適當
    者，亦得為證據，且當事人、辯護人於法院調查證據時，知
    有第159 條第1 項不得為證據之情形，而未於言詞辯論終結
    前聲明異議者，視為有前項之同意，此亦據刑事訴訟法第15
    9 條之5 規定甚明。查，本判決以下所引用之被告以外之人
    於審判外之陳述，被告黃義明於本院準備程序中表示對證據
    能力沒有爭執等情明確（見本院卷第13頁背面），迄本院言
    詞辯論終結前，復未對該等證據之證據能力聲明異議，本院
    審酌該等證據之取得，並無違法不當或證明力明顯過低之瑕
    疵，亦認以之作為證據，要屬適當。故揆諸前開規定，爰依
    刑事訴訟法第159 條之5 規定，認上揭證據資料均有證據能
    力。
二、訊據被告黃義明固坦承99年9 月7 日有至（改制前）臺北縣
    樹林市○○街○ 段附近之早協會食用燒酒雞至當日5 時許，
    伊離開要回家等情不諱，惟矢口否認有何酒醉駕車公共危險
    犯行，辯稱：伊牽機車準備停放在路邊，要搭計程車回家，
    伊本來認為伊未喝醉，伊打算要叫藍天計程車，當天因為路
    上有石頭，天又下雨，所以伊才滑倒云云，惟查：
（一）證人張雲皇於警詢中證述：發生99年9 月7 日下午5 時30
      分許，在（改制前）臺北縣樹林市○○街○ 段45巷10188
      號路燈燈桿的車禍是伊報案，當時伊正從大同山往下山方
      向行走，走至上揭事故地點附近，突然聽到後方有傳來摔
      車聲音，伊看見被告和車牌號碼PNK-613 號重型機車同時
      快速往山下方向翻滾，摔至對向車道山溝；車禍發生後，
      伊看見被告躺在山溝中，伊靠近被告有聞到濃濃的酒味，
      伊趕緊撥打119 通知救護車，伊等到被告上救護車後才離
      開現場等情綦詳（見偵卷第39-40 頁）。參酌，事故後經
      警所拍攝（改制前）臺北縣樹林市○○街45巷路段照片（
      見偵卷第9 、10頁），該路段為有坡度路段，惟坡度非陡
      峻，衡情，被告如係以手扶機車行走，依步行速度非快，
      縱因一時失足不慎，被告與機車當不至於快速往下山方向
      翻滾，甚至因而摔至對面山溝，可見被告必然係因騎乘機
      車下山，具有機車加速度跌倒，方才會快速往山下方向翻
      滾甚明。再者，被告當天如果已決定通知無線電計程車接
      送返家，何需再行牽伊機車下山，此亦異於常情。況且被
      告於偵查中供稱：尚未通知計程車等情（見偵卷第33頁）
      ，益徵被告辯稱：當天食用燒酒雞後要回家而牽車未騎機
      車云云，顯係事後卸責之詞，不足採信。
（二）按刑法第185條之3所規定服用酒類，不能安全駕駛動力交
      通工具而駕駛者，應負刑事責任，其立法目的應藉抽象危
      險犯之犯罪構成要件，以嚇阻酒後駕車者對道路交通安全
      之危害，故不以發生實害為必要。而所謂不能安全駕駛之
      認定，應由法院以一般社會通念之客觀標準，於足生公共
      危險時加以認定。次按酒精濃度呼氣已達每公升0.55毫克
      時，肇事率為一般正常人之10倍，認已達不能安全駕駛之
      標準，有法務部88年5 月18日所發之法88檢字第001669號
      函及其所附之88年5 月10日會議紀錄可資參照。又按人體
      呼氣酒精濃度達於每公升0.25毫克時，即屬輕度酒精中毒
      ，有輕度協調功能降低之症狀，呼氣酒精濃度達每公升0.
      5 毫克時，即有反應較慢、感覺較低、影響駕駛之輕到中
      度之中毒症狀，此有卷附行政院國軍退除役官兵輔導委員
      會臺北榮民總醫院88年8 月5 日（八八）北總內字第2686
      8 號函及中央警察大學交通學系暨交通管理研究所教授蔡
      中志之研究報告各1 紙在卷可稽。而被告於99年9 月7 日
      送醫後，經抽血檢驗結果，其血液中所含酒精成分已達18
      1MG ＼DL，經換算呼氣酒精濃度高達每公升0.905 毫克一
      節，亦有仁愛醫院檢驗科檢驗報告1 件可按（見偵卷第19
      頁）。且被告於食用含有酒類之食品後騎乘機車上路，摔
      車肇事，足認被告已因飲酒而影響其身體平衡及反應，方
      會摔車致機車倒地，人車翻滾。復有（改制前）臺北縣政
      府警察局舉發違反道路交通管理事件通知單、道路交通事
      故現場圖、道路交通事故調查報告表（一）、（二）各1
      份、現場照片17張在卷可稽（見偵卷第22、6 、7-8 、9-
      17頁），是被告於飲用酒類後，已達不能安全駕駛動力交
      通工具而仍然駕駛之犯行，足堪認定。
三、論罪科刑：
（一）核被告黃義明所為，係犯刑法第185 條之3 之服用酒類不
      能安全駕駛動力交通工具而駕駛罪。
（二）量刑：爰審酌被告於酒後駕車上路，輕忽其他用路人之安
      全，被告之吐氣酒精濃度達每公升0.905 毫克，且酒後騎
      乘機車摔車，兼衡被告之素行及犯後態度等等一切情狀，
      量處如主文所示之刑，並諭知易服勞役之折算標準，以示
      懲儆。
四、依刑事訴訟法第299 條第1 項前段，刑法第185 條之3 、第
    42條第3 項前段，刑法施行法第1 條之1 第1 項、第2 項後
    段，判決如主文。
本案經檢察官洪松標到庭執行職務。
中    華    民    國   100    年    9     月    16    日
                  刑事第十五庭  法  官  方鴻愷
以上正本證明與原本無異。
如不服本判決應於收受判決後10日內向本院提出上訴書狀，並應
敘述具體理由。其未敘述上訴理由者，應於上訴期間屆滿後20日
內向本院補提理由書（均須按他造當事人之人數附繕本）「切勿
逕送上級法院」。
                                書記官  江怡萱
中    華    民    國   100    年    9     月    21    日
附錄本案論罪科刑所適用法條全文：
刑法第185條之3：
中華民國刑法第185條之3
服用毒品、麻醉藥品、酒類或其他相類之物，不能安全駕駛動力
交通工具而駕駛者，處1 年以下有期徒刑、拘役或科或併科15萬
元以下罰金。